【裁判字號】    89,重訴緝,3
【裁判日期】    920328
【裁判案由】    殺人等
【裁判全文】
臺灣高雄地方法院刑事判決                        八十九年度重訴緝字第三號
    公  訴  人  臺灣高雄地方法院檢察署檢察官
    被      告  丁○○
    選任辯護人  邱江隆律師
右列被告因殺人等案件，經檢察官提起公訴（八十年度偵字第一八一一八號），本院
判決如左：
    主  文
丁○○共同傷害人之身體，累犯，處有期徒刑柒月，褫奪公權壹年。又共同殺人，累
犯，處有期徒刑壹拾伍年，褫奪公權捌年。應執行有期徒刑壹拾伍年伍月，褫奪公權
捌年。
    事  實
一、丁○○前曾於民國七十四年六月間因肅清煙毒條例案件，經臺灣高等法院臺南分
    院判處有期徒刑二年確定，嗣經臺灣高等法院台南分院依中華民國七十七年罪犯
    減刑條例規定，以七十七年聲減字第二六號裁定減為有期徒刑一年四月，於七十
    七年四月二十二日執行完畢，仍不知悔改。緣丁○○之友辛○○於七十七年七月
    六日二十二時許，前往高雄市新興區○○○路二四二號地下室蒙地卡羅舞場跳舞
    ，於翌（七）日凌晨三時許結帳時，辛○○認帳目不符而與該舞場大班潘來基發
    生口角，辛○○將此事以電話告知丁○○後，隨即將帳單帶走，準備上一樓離去
    ，該舞場會計黃惠萍追至門口欲向辛○○索回帳單，被辛○○趕回，舞場經理甲○○據報至門口向辛○○要帳單，適前經辛○○電告前來之丁○○（綽號斌仔）
    、癸○○、庚○○及子○○等人趕至，丁○○即與辛○○、癸○○、庚○○及子
    ○○五人，基於傷害之犯意聯絡，分別出手毆打潘來基、甲○○二人，致潘來基
    受有左右眼部挫傷，甲○○則有右上眼瞼裂傷（長約三公分）之傷害，潘來基、
    甲○○二人被毆後，該舞場工作人員十餘人旋即分持棍棒，將丁○○等人擊退。
    癸○○與子○○先在高雄市○○○路與林森一路口攔下丙○○駕駛之車牌號碼０
    三三─七三六八號計程車，囑駛往高雄市○○區○○路一０四號觀海大樓前停車
    ，丁○○與庚○○則乘另一輛計程車到觀海大樓會合，丁○○等人思及在該舞場
    前被毆，心有不甘，圖謀報復，除一人留在丙○○所駕駛之計程車內等候外，餘
    三人一同至觀海大樓樓上某處取一紙袋（內有開山刀三把）下樓後，丁○○、癸○○、庚○○及子○○等人搭乘丙○○駕駛之計程車折返蒙地卡羅舞場，訊明潘
    來基、甲○○二人被送往鄰近之高雄市○○○路四五七號楊永洪外科醫院治療，
    丁○○、癸○○、庚○○及子○○四人，明知持開山刀砍殺、猛刺人之身體，足
    以致人於死，竟於同年七月七日凌晨三時三十分許，共同基於殺人之犯意聯絡，
    由庚○○在楊永洪外科醫院診療室外門口擔任把風，丁○○、癸○○及子○○各
    持開山刀一把衝入楊永洪外科醫院診療室內，聯手朝病床上之潘來基、甲○○二
    人身體揮砍，致潘來基受有右鎖骨上窩部砍裂傷一處四Ｘ九公分、深約五公分、
    右鎖骨骨折、動靜脈血管斷裂、右鎖骨裂傷、左側腹部切一裂傷一處一Ｘ六公分
    、深約二公分，右內肘部裂砍傷一處五Ｘ八公分、深三公分、右尺骨側前膊背面
    砍裂傷一Ｘ三．五公分、深四公分，右前大腿部砍裂傷一處五Ｘ五．五公分、深
    二公分，左前膝上部砍裂傷一處一Ｘ一．五公分、深約一．五公分、右膝蓋內側
    部切裂傷一處０．五Ｘ一公分、深０．五公分、右膝蓋下部刺裂傷一處一．五Ｘ
    六．五公分、深二公分、左前下腿部砍裂傷一處三Ｘ五公分、深三公分（骨折）
    、右前下腿刺裂傷一處一Ｘ三公分、深約０．五公分、左前下腿刺裂傷一處０．
    八Ｘ二．五公分、深二公分，而因出血性休克，當場死亡；甲○○則受有背部多
    處裂傷、左臂多處裂傷、右膝裂傷，甲○○被刺後衝出楊永洪醫院，逃回蒙地卡
    羅舞場，經該舞場人員送往高雄市○○○路鄭綜合醫院治療，始倖免於死。丁○○經本院於八十一年一月二十九日發佈通緝，迄至八十九年四月十三日始到案審
    理。
二、案經被害人甲○○及潘來基之父壬○○分別訴由高雄市政府警察局報請臺灣高雄
    地方法院檢察署檢察官偵查起訴。
    理  由
一、訊據被告丁○○矢口否認有上述傷害及殺人犯行，辯稱：伊當天到蒙地卡羅舞廳
    時，發現辛○○與服務生因帳單的事發生爭執，雙方有互毆，但伊只有勸架，沒
    有毆打潘來基及甲○○，是辛○○等人懷疑伊去檢舉，故挾怨報復，計程車司機
    載的四人中並沒有伊，伊沒有去觀海大樓及楊永洪醫院云云。經查：
(一)、本案係因共同被告辛○○在高雄市新興區○○○路二四二號蒙地卡羅舞場消費糾
    紛引起，已據證人辛○○於警訊時證陳：伊因帳單一事正與經理甲○○理論時，
    伊一位「阿彬」的朋友正好打電話到舞廳找伊，伊表示現在與舞廳人員發生糾紛
    ，趕快叫朋友來等語（詳見七十七年十二月六日警訊筆錄，附於台灣高等法院高
    雄分院八十一年度上訴字第七九○號刑事卷宗內），足證被告丁○○係經由辛○○告知始前往蒙地卡羅舞場之事實。至於被告丁○○是否確如其所述僅係在蒙地
    卡羅舞場勸架，並未參與毆打告訴人甲○○及被害人潘來基犯行，亦無前往楊永
    洪醫院之事實，茲臚列相關事證後，說明判斷如后。
(二)、共同被告癸○○迭次於：警訊時供陳：伊等一行人與舞場員工發生打架，為了
    報復才去殺死潘來基等語（詳見八十年九月二十六日警訊筆錄）。偵查中所證
    ：在蒙地卡羅打完架後我與「無牙」子○○一起坐計程車到觀海大樓，再會合庚○○與「彬」一起到楊永洪醫院，另外庚○○及丁○○也坐一部計程車到觀海大
    樓（詳見臺灣高雄地方法院檢察署八十年度偵字第一二一一三號偵查卷八十年七
    月二十三日筆錄、臺灣雲林地方法院八十一年重訴字第一號八十一年七月十三日
    訊問筆錄）及另案偵查中所證：「（問：甲○○及潘來基是誰打他們？）我和
    『無牙』、『賓仔』」「（問：共幾人到醫院？帶何東西？）我們共四人去，我
    及庚○○、子○○、『賓仔』共四人，帶了三支開山刀過去。」「『賓仔』是叫
    丁○○。」（詳見台灣雲林地方法院檢察署八十年度偵字第二五五五號卷八十年
    十二月二十六日訊問筆錄）。另案法院審理中所證：「（問：當天和甲○○潘
    來基互毆的有那些人？）只有五個人，就是我和辛○○、庚○○、丁○○、子○○五人。」「我走在最前面，其次是莊蓬彬、子○○，我們進入病房後，我持刀
    殺潘來基，甲○○看到我就跑出病房，是否有被人砍我沒有看到，但是我殺完潘
    來基走出病房，看到子○○、丁○○二人都已經站在病房門口，甲○○邊喊救命
    邊往舞廳方向跑，我們四人就走了。」（參見臺灣雲林地方法院八十一年重訴字
    第一號卷宗八十一年七月十三日訊問筆錄）。於本院八十年重訴字第三九號調
    查時證稱：「我、子○○及「阿彬」與對方互相毆打。」「我跟阿彬、子○○等
    三人分持刀進入楊永洪醫院，庚○○沒有拿刀，他站在醫院門口。」（詳見八十
    年九月三十日訊問筆錄，另台灣高等法院高雄分院八十一年上訴字第七九０號庚○○殺人案八十一年四月二十四日訊問筆錄亦同其證述）。本院調查中證稱：
    「我和庚○○、子○○去蒙地卡羅時，丁○○就在現場，丁○○和辛○○在店門
    口和店員發生爭吵，他們店叫一些打手和我們打起來，為了辛○○坐有爭議，
    丁○○有一起打，他們人多，拿木棍、電擊棒，打完後去觀海大樓，我去時，丁○○已在樓下。」「子○○約去觀海大樓，在那裡子○○有說要拿東西去報仇，
    觀海大樓是子○○朋友的家，去樓上拿三支開山刀，刀子是我和子○○去拿，丁○○沒上去，我、子○○、庚○○、丁○○去醫院，庚○○沒拿刀子，搭計程車
    去我們到達後，我和子○○去砍潘來基，丁○○去殺傷甲○○，庚○○在醫院門
    口。」「砍完出來，四人各自分開，三支刀子我拿去丟掉，丟在何處忘了。」等
    語綦詳（見本院八十九年六月二日訊問筆錄）。
(三)、共同被告庚○○於另案本院審理時供稱：潘來基等人與阿彬、癸○○等人發生鬥
    毆；後來一同去觀海大，癸○○及「無牙」、「阿彬」他們拿三把開山刀下來
    要去七賢路，在車上也是他們三人拿刀，下車後他們三人就跑進醫院，我一人單
    獨在外面。「阿彬仔」三十多歲，並指認影印報紙上照片之丁○○即為「阿彬仔
    」。（詳見本院八十年重訴字第二九號庚○○殺人案八十年九月十二日訊問筆錄
    、八十年十二月四日訊問筆錄、八十一年一月十八日訊問筆錄。又其於台灣高等
    法院高雄分院八十一年上訴字第七九０號八十一年四月二十四日訊問筆錄，亦同
    前開供述）。
(四)、共同被告子○○於另案法院審理時供稱：被告丁○○有去蒙地卡羅跳舞，丁○○
    綽號「阿彬」，在場的八人均有出手打潘來基、甲○○，舞廳經理叫員工十幾人
    拿棍棒將我們八人擊退，被舞廳人員分持棍棒打傷後，大家就臨時起意，想拿開
    山刀回去舞廳報復，我們分乘二部計程車到老查家裏拿了六把開山刀，我和丁○○及綽號老查三人共乘一輛車趕至現場，我與丁○○、老查三人一輛計程車，當
    初沒有說我們那一組殺潘來基，那一組殺甲○○，只有概括的去報復等語。（以
    上均詳見臺灣雲林地方法院八十一年重訴字第一號八十一年二月十二、三月二十
    日及八十一年九月二十一日審判筆錄）。
(五)、按共同被告所為不利於己之陳述，亦為證據之一種，若其所涉及之訴訟客體有數
    個以上時，其裁判之對象既非同一，則其所述是否與事實相符，得否採為其他共
    同被告犯罪之證據，仍應分別予以判斷，倘其中之一部分為真實時，應得採為裁
    判之基礎；又證人所為先後不同之證言，何者為可採，事實審法院本得參酌其他
    相關證據為自由之判斷，茍無違經驗法則，即難指認為違法；再證人之陳述有部
    分前後不符，或互相間有所歧異，究竟何者為可採，法院仍得本其自由心證予以
    斟酌，非為一有不符或矛盾，即應認其全部均為不可採信，最高法院七十三年臺
    上字第五八七四號、七十二年臺上字三九七六號、七十四年臺上字第一五九九號
    判例意旨可資參照。準此意旨，本院綜合觀察共同被告前揭證言認為，各該共犯
    所述互不一致之部分，均係為脫免自己參與殺害潘來基之犯行而為之供述，則扣
    除各該有利於己但與他人不相符之證詞，再佐以相關共犯、證人之證述，足認七
    十七年七月七日淩晨三時許，被告丁○○與癸○○、庚○○、辛○○、子○○等
    五人與告訴人甲○○、被害人潘來基二人在蒙地卡羅舞場發生互毆之衝突後，於
    同日三時三十分許被告等人持開山刀前往楊永洪醫院砍殺潘、王二人等情，確屬
    無誤，應與事實相符，為可採信。
(六)、鑑諸告訴人甲○○多次於另案本院審理中指陳：七十七年七月七日辛○○表示
    叫小姐坐檯，潘來基有多算帳，因而發生口角，辛○○丟茶杯掀桌並說已叫兄弟
    來了，伊在向辛○○取帳單時，辛○○已叫了四個朋友來，四人見到辛○○稱呼
    為「大」叫我們來有何事，其中一人叫阿強（註即癸○○）把潘來基叫上來等語
    （詳見本院七十七年重訴字第五二號七十七年十二月十三日及七十八年三月十七
    日審判筆錄）；另案警訊及偵查中指訴：綽號「彬仔」之丁○○（當場指認口
    卡片）在蒙地卡羅舞場確實有出手毆打我與潘來基，衝入醫院內持開山刀砍我與
    潘來基的也是丁○○確實沒錯，丁○○在蒙地卡羅站在我正對面出手毆打我，衝
    入醫院內持開山刀，當時我躺在手術台，丁○○第一個衝入手術台旁砍殺我雙腿
    ，我起身後看到癸○○、庚○○亦持開山刀砍殺我與潘來基。（問：提示丁○○
    口卡，是否認識？）答：此人案發當日有持開山刀衝入醫院要殺我，（問：丁○○有無殺到你？）答：有，當時情形很亂，我無法確定他砍到我何部位，但我確
    定案發當日他有持刀砍我。（問：丁○○在舞廳有無毆打你？）答：有。等語。
    （參見八十年偵字第一八一一八號偵查卷第十五頁警訊筆錄、第四十七頁偵訊筆
    錄）綦詳。又潘來基、甲○○二人在蒙地卡羅舞場前被毆傷，致潘來基受有左右
    眼部挫傷、甲○○受有右上眼瞼裂傷（長約三公分）之傷勢，亦有楊永洪醫院診
    斷證明書二份在卷可稽（附在七十七年重訴五十二號己○○等殺人案第一八一、
    一八二頁）。另有證人即楊永洪醫院護士謝桂英稱：潘來基當初送到醫院時僅有
    鼻子出血及眼睛旁紅腫瘀血；甲○○右眼旁縫合五針等語（詳見七十七年七月七
    日警訊筆錄），彰顯前開共同被告癸○○、庚○○及子○○供述不利於被告丁○○之情詞，洵屬有據。從而被告丁○○確係透過辛○○電話告知，始於七十七年
    七月七日凌晨三時許前往高雄市新興區○○○路二四二號蒙地卡羅舞場，並因辛○○與該舞場人員就帳單事宜發生爭執，始與共同被告辛○○、癸○○、庚○○
    及子○○毆打被害人甲○○及潘來基，致其二人受有前開傷勢之事實，灼然甚明
    。
(七)、又共同被告癸○○等人如何在高雄市○○區○○路一○四號觀海大樓會合後前往
    蒙地卡羅舞場之過程，已據證人即計程車司機丙○○迭次於另案警訊時證稱：
    七十七年七月七日淩晨三時許，在高雄市○○○路與林森一路口載二名不詳姓名
    者至高雄市○○路有一家相思河畔咖啡店旁一棟大，到達目的地時，有一名男
    子即會合約七名男子在該大樓下，然後他們七名男子即上樓去，留下一人坐在
    我車內，約三時十五分許，共有四名男子坐我的車返回七賢一路、林森路口下車
    ；（該四名男子在車內說些何話？攜何兇器？）有一名較胖男子坐在車內前座，
    我問他說是發生何，該名男子說蒙地卡羅俱樂部有一名帶班男子持電棒毆打他們
    四人，四人被毆後逃逸，我看到一名較高男子左腰插一支開山刀，另一名較矮男
    子手持乙只塑膠袋，下車前該名瘦男子即拿一把開山刀給前座較胖男子；四人中
    較高及較胖二男子，可以一眼確認，另二名就沒印象（詳見七十七年七月七日警
    訊筆錄）。他案偵查及法院審理中結證稱：我在七賢路與林森路口載二名客人
    上車，他二人叫我在附近繞了二圈後，叫我駛往觀海大樓停車，停車後，後座乘
    客下車，約十分鐘，該下車人又帶了二人上車，後來三人均坐後面，即叫我開到
    林森路與七賢路口附近電信局前七賢路上停車，先到楊永洪醫院對面，有一男一
    女在那裡，乘客問那二人得知對方在該醫院後，四人均在楊永洪醫院下車；後來
    在觀海大樓上車的二人較高，約均有一七０至一七五分公。先後上車各二人，均
    無己○○，可以確定沒有己○○其人。最先上車二位有聽到其中一位說被電棒電
    到很痛，並叫我在附近來回開二圈，記得該二人氣喘很厲害，好像跑路後即上車
    ，後座乘客叫我開快一點到觀海大樓。（詳見臺灣高雄地方法院檢察署七十七年
    偵字第一二四○八號偵查卷七十七年十月十九日訊問筆錄；臺灣高雄地方法院七
    十七年重訴字第五二號七十八年三月一日訊問筆錄）。另案法院審理中結證述
    及：起先有載二個人，到觀海大樓再載二人；帶一包包裝的東西，到楊永洪醫院
    門口斜對面下車走進去。（參見台灣高等法院高雄分院七十九年上重訴字二七號
    七十九年十二月十日訊問筆錄、七十九年上更一字第一四號卷及臺灣高雄地方法
    院檢察署七十七年偵字第一二四０八號七十七年十月十九日訊問筆錄、本院九十
    年八月三十一日訊問筆錄）於另案審訊中結證稱：「原先在七賢路上車地點較
    亮，我可以辨別這二人的長相，後上車地方河邊路較暗，我看不清楚，無法辨別
    其長相。」及「那四人中沒有像己○○這麼矮的。」等語（詳見臺灣高等法院台
    南分院七十八年上訴字第一七八四號卷第一一一、一一二頁）相符，足見證人丙○○駕駛計程車所載之四人，確為進入楊永洪醫院殺人之人。參諸前開共同被告
    癸○○、庚○○、子○○及告訴人甲○○所述，被告丁○○確係搭乘證人丙○○
    所駕駛之計程車前往右開楊永洪醫院內，持開山刀砍殺告訴人甲○○之情，信而
    有徵。
(八)、被害人潘來基及告訴人甲○○確曾遭砍殺之事實，業據證人謝桂英證稱：「我與
    同事陸昭蓉幫甲○○包紮縫合傷口時，突然從醫院外面衝進三、四名男子，其中
    有一名手持開山刀，朝潘來基身上猛砍，砍中右鎖骨，造成動脈大量出血，倒在
    血泊中，甲○○衝到醫院外求救。」，核與證人即當時在醫院中照顧潘、王二人
    之蒙地卡羅舞場會計黃惠萍證陳：「於七日凌晨三時二十分左右，甲○○及潘來
    基不知為何原因在我們店門前被數名男子圍毆時，他們用拳頭圍毆甲○○及潘來
    基，當時潘來基眼部被毆腫、流鼻血，甲○○眼部流血，我就在醫院照顧他們二
    位，後約於三時三十分左右，我及護士、醫師仍在醫院內時，歹徒不知幾人就衝
    進來砍殺潘來基及甲○○，我被一位護士拉到旁邊小房間躲起來，之後聽到慘叫
    聲，潘某已倒在血泊中，奄奄一息，未發現甲○○到那裡，醫師有給潘來基急救
    ，但無效，可能失血過多就死了。」證述屬實（均參閱七十七年七月七日警訊筆
    錄）。可見被害人潘來基及告訴人甲○○確有遭人砍殺一節。
(九)、按刑法上殺人罪與傷害人致死罪之區別，本視加害人有無殺意為斷，被害人所受
    之傷害程度，固不能據為認定有無殺意之唯一標準，但被害人所受傷害之程度、
    部位，及加害人之下手情形如何，於審究犯意方面，仍不失為重要參考資料，此
    有最高法院二十年非字第一四號判例、八十七年度臺上字第四四九四號判決意
    旨可資參考；又共同正犯之意思聯絡，不限於事前有協議，即僅於行為當時有共
    同犯意之聯絡亦屬之，行為之分擔，亦不以每一階段均經參與為必要。亦即共同
    實施犯罪行為，在合同意思範圍以內，相互利用他人之行為，以達其犯罪之目的
    ，原不必每一階段行為均經參與，祇須分擔犯罪行為之一部，即應對於全部所發
    生之結果共同負責，亦有最高法院七十年度臺上字第七九四號判決、六十九年
    度臺上字第一九九號判決意旨可資參照。按開山刀銳利無比，以之揮砍人體要害
    ，足以致人於死，此為一般人所能預見之事實，本毋待舉證至明。被告丁○○於
    上開時地，與癸○○、庚○○、子○○分持開山刀，分頭朝潘來基及甲○○二人
    之要害，致被害人潘來基被砍殺致受有右鎖骨上窩部砍裂傷一處四Ｘ九公分、深
    約五公分、右鎖骨骨折、動靜脈血管斷裂、右鎖骨裂傷、左側腹部切一裂傷一處
    一Ｘ六公分、深約二公分，右內肘部裂砍傷一處五Ｘ八公分、深三公分、右尺骨
    側前膊背面砍裂傷一Ｘ三．五公分、深四公分，右前大腿部砍裂傷一處五Ｘ五．
    五公分、深二公分，左前膝上部砍裂傷一處一Ｘ一．五公分、深約一．五公分、
    右膝蓋內側部切裂傷一處０．五Ｘ一公分、深０．五公分、右膝蓋下部刺裂傷一
    處一．五Ｘ六．五公分、深二公分、左前下腿部砍裂傷一處三Ｘ五公分、深三公
    分（骨折）、右前下腿刺裂傷一處一Ｘ三公分、深約０．五公分、左前下腿刺裂
    傷一處０．八Ｘ二．五公分、深二公分等傷勢，而因出血性休克致死，此據檢察
    官督同法醫師相驗屬實，製有有勘驗筆錄、驗斷書、相驗屍體證明書各一份足參
    （詳見七十七年度相字第一○六二號相驗卷宗），足見其等下手處均為人體要害
    ，且由刀數及下手傷勢之嚴重性觀之，亦顯現被告丁○○與共同被告癸○○、庚○○、子○○主觀上確有殺人之故意，及其等共同殺人行為所造成之被害人潘來
    基死亡結果間，具有相當因果關係至為顯然。而告訴人甲○○在楊永洪醫院內被
    砍殺，致受有背部多處裂傷、左臂多處裂傷、右膝裂傷，亦有鄭綜合醫院出具診
    斷書一份附卷可稽（詳見本院七十七年重訴字第五十二號殺人案卷第二０二頁）
    。
二、雖共同被告子○○、庚○○在本院審理中分別以不認識丁○○、不是在場被告丁○○去殺人等為由，變易前詞；然查渠等曾於檢察官偵訊時及歷次法院審理中作
    相似之陳述，再佐以共同被告彼此間並無仇恨，甚且極為熟識，斷無於警訊、偵
    查及歷審法院調查時設詞誣陷他人之必要，自可認定渠等於事後之改稱，或係因
    時隔案發時間太久所生之記憶誤差，或係為迴護被告，甚或避免法院再行傳喚之
    困擾等原因所致，故其等於本院所言，無非事後避重就輕迴護之詞，均不足為被
    告丁○○有利之認定。另證人即計程車司機丙○○雖到庭證述：「（問：能否確
    認在場被告是否有坐你車？）沒有深刻印象，我一天要載很多人，時間隔那麼久
    ，實在無法確認。」（見九十年八月三十一日訊問筆錄）。證人即蒙地卡羅舞場
    會計黃惠萍、陳國寶，證人即楊永洪醫院護士謝桂英，雖證述彼等不知係何人打
    傷及砍殺甲○○及潘來基等情，然其等或因驚慌閃避，或因事出突然未去注意行
    兇者之容貌，然尚不得以其等未能指認被告丁○○殺人，即反推為有利於被告事
    實認定之依據。又證人即辛○○之朋友陳金忠到庭固證稱：對丁○○當天是否在
    場並無印象（見本院九十年八月十七日訊問筆錄），然證人陳金忠當日並非與辛○○一起去蒙地卡羅舞場，其與被告互不相識，自無從注意被告，且被告亦承認
    有到蒙地卡羅舞場，僅係否認有前往楊永洪醫院殺人，故證人陳金忠此部分之證
    言無從作為有利於被告之認定。至被告多次聲請傳訊辛○○及甲○○一節，但證
    人辛○○經本院傳拘無著，且其已於其另案審訊時多所供述，且經本院調閱其涉
    案全卷，核閱屬實，故辛○○是否到庭，尚無礙於前開事實之認定；而證人甲○○傳喚未到，經本院函調甲○○出入境紀錄，甲○○自八十四年三月二日自高雄
    機場出境後，迄今無入境紀錄，此有內政部警政署入出境管理局九十一年二月七
    日境信昌字第九一０００五一三一號函在卷足憑，甲○○事實上已無從傳喚，且
    案發至今已逾十四年，其記憶必定更為模糊，即使傳喚到庭，已難期能清楚辨識
    被告之容貌，故亦無再行傳喚指認之必要。
三、又證人乙○○固證稱：「蒙地卡羅大班被殺，我在大勇路一五五號前看到丁○○
    ，天快亮時，約早上五點多。我們交談約五分鐘，他說去城中城找朋友泡茶，他
    自城中城那方向走路過來，我店是在轉彎角，他去城中城找誰我不知道。」「（
    問：這次誰請你做證？）我和他妹妹閒聊中聊到他哥哥被關之事。」云云，惟本
    案案發時間係凌晨三時三十分許，證人乙○○在凌晨五點多時見到被告，其無法
    證明被告在凌晨三時三十分未前往楊永洪醫院，故其此部分之證言亦無從作為有
    利於被告之認定。再證人戊○○固證稱：「（問：蒙地卡羅凶殺案發當天是否遇
    到被告？）有在蒙地卡羅附近電總局對面遇到被告，是晚上吃飽飯時間，未超過
    晚上十二點，他自己一個人，後來李新強騎機車載他走，後來當天或第二天亦沒
    有見到被告。」，惟比對被告供述：「（問：你幾點碰到戊○○？）我無法肯定
    ，蒙地卡羅打完架後。」雙方供述見面的時間點已不相同，且證人戊○○證稱的
    時間點亦無法證明被告於案發時不在現場。此外證人乙○○及戊○○均為被告之
    親人於被告經本院審理後始尋獲之證人，其證言之真實性已啟人疑竇，再其等在
    案發真實性後十餘年，猶能對十四年前的某日遇見某人如此至為平凡之事，做如
    此詳盡的陳述，實與經驗法則乖違，故亦難以為有利被告之認定，併此敘明。故
    本案事證已臻明確，被告丁○○上開犯行均堪予認定。
四、被告丁○○於高雄市新興區○○○路二四二號蒙地卡羅舞場前，毆傷潘來基、甲○○二人，係犯刑法第二百七十七條第一項之傷害罪；另其在高雄市○○○路四
    五七號楊永洪外科醫院內砍殺潘來基，係犯刑法第二百七十一條第一項之殺人既
    遂罪，揮砍甲○○部分係犯同法條第二項、第一項之殺人未遂罪。被告丁○○所
    犯傷害罪，與共同被告辛○○、癸○○、庚○○、子○○間；另所犯殺人既遂、
    未遂二罪，與共同被告癸○○、庚○○及子○○間，有犯意聯絡與行為分擔，均
    應論以共同正犯。彼等同時同地分頭毆打及砍殺潘來基、甲○○二人，係一行為
    同時觸犯傷害及殺人既遂、未遂罪，為想像競合犯，應各從一重之傷害罪及殺人
    既遂罪處斷。被告丁○○所犯上述傷害及殺人二罪，犯意個別，罪名互異，應予
    分論併罰。被告丁○○前曾於七十四年六月間因肅清煙毒條例案件，經臺灣高等
    法院臺南分院判處有期徒刑二年確定，嗣經臺灣高等法院台南分院依中華民國七
    十七年罪犯減刑條例規定，以七十七年聲減字第二六號裁定減為有期徒刑一年四
    月，於七十七年四月二十二日執行完畢，此有臺灣高雄地方法院檢察署刑案資料
    查註紀錄表及臺灣高等法院被告全國前案紀錄表各一份在卷憑考，其於五年以內
    再犯本件有期徒刑以上之罪，為累犯，依刑法第四十七條規定加重其刑。爰審酌
    被告受邀而參與毆打被害人，於被害人負傷就醫後，竟在眾目睽睽之下公然在醫
    院逞兇，其行徑至為乖張，且膽大妄為，及其犯後猶飾詞圖卸刑責，復未與被害
    人甲○○及死者潘來基家屬達成民事和解，及渠等犯罪之手段、生活情況、品行
    、智識程度，另共犯癸○○、辛○○、子○○均已另案判決有期徒刑十五年確定
    ，共犯庚○○已另案判處有期徒刑十四年確定，業經本院調卷核閱屬實（詳見台
    灣高等法院高雄分院七十九年上重訴字第二七號、七十九年上更二字第一０二號
    、八十一年度上訴字第七九０號、雲林地方法院八十一年度重訴字第一號刑事卷
    宗）等一切情狀，分別量處如主文所示之刑，並就被告所犯二罪部分，定其應執
    行之刑。又依被告丁○○所犯罪質及其反社會性，本院認前開對其刑之宣告均有
    褫奪公權之必要，爰分別併予宣告褫奪公權八年、一年，並就其最長期間八年執
    行之，以資矯正。被告丁○○前曾受有期徒刑以上刑之宣告，已依中華民國七十
    七年罪犯減刑條例獲得減刑，且其所為本案犯行，非因過失情節使然，業如前述
    ，故依中華民國八十年罪犯減刑條例第五條第二項之規定，不得再予減刑，附此
    敘明。又本案行兇所用之開山刀三把，遍尋無著而未扣案，且查無積極證據足資
    認定係被告丁○○或其他共同被告所有，爰不另為沒收之諭知，併此敘明。
據上論斷，應依刑事訴訟法第二百九十九條第一項前段，刑法第二十八條、第二百七
十七條第一項、第二百七十一條第一項、第二項、第五十五條、第四十七條、第五十
一條第五款、第八款，罰金罰鍰提高標準條例第一條前段，判決如主文。
中      華      民      國     九十二     年    三     月    二十八     日
                               臺灣高雄地方法院刑事第四庭
                                   審判長法  官  陳明富
                                         法  官  劉定安
                                         法  官  李代昌
右正本證明與原本無異。
如不服本判決，應於判決送達後十日內，向本院提出上訴狀。
                                         書記官  吳月華
中      華      民      國     九十二     年    三     月    二十八     日
附錄本案論罪科刑所犯法條：
中華民國刑法第二百七十七條
 (普通傷害罪)
傷害人之身體或健康者，處三年以下有期徒刑、拘役或一千元以下罰金。
犯前項之罪因而致人於死者，處無期徒刑或七年以上有期徒刑；致重傷者
，處三年以上十年以下有期徒刑。
中華民國刑法第二百七十一條
 (普通殺人罪)
殺人者，處死刑、無期徒刑或十年以上有期徒刑。
前項之未遂犯罰之。
預備犯第一項之罪者，處二年以下有期徒刑。


司法院資訊處製作；財團法人民間司法改革基金會備份。
